臺灣高等法院臺南分院刑事裁定
110年度毒抗字第483號
抗  告  人  謝明源



上列抗告人因聲請觀察、勒戒案件（臺灣臺南地方檢察署110年
度聲觀字第421號、110年度撤緩毒偵字第92號），不服臺灣臺南
地方法院中華民國110年5月25日110年度毒聲字第511號裁定提起
抗告，本院裁定如下：
    主  文
抗告駁回。
    理  由
一、抗告意旨略以：本案原經緩起訴處分，無端遭撤銷，改為觀
    察、勒戒處分，緩起訴處分期間抗告人有6次前往報到，但
    觀護人強制驗尿，因而遭撤銷緩起訴處分，撤銷緩起訴處分
    不具正當性，抗告人並非未按時報到，依照司法院大法官第
    796號解釋，受宣告未滿6月有期徒刑，不得撤銷假釋，本案
    裁定觀察、勒戒，顯然對抗告人不利，應有緩起訴或科刑之
    餘地等語。
二、經查：
㈠、抗告人坦承於民國109年7月15日8時許，在臺南市○區○○○街00
    0號住處內，以吸食煙霧方式施用第二級毒品甲基安非他命
    等事實，並有送驗尿液及年籍對照表、臺南市政府衛生局檢
    驗結果報告可佐。抗告人最近一次觀察、勒戒及強制戒治，
    係於102年5月17日因停止執行出所，強制戒治期滿後由臺灣
    臺南地方檢察署檢察官以102年度戒毒偵字第27號不起訴處
    分確定，有臺灣高等法院被告前案紀錄表可查，而依最高法
    院大法庭109年度台上大字第3826號裁定意旨，毒品危害防
    制條例第20條第3項規定，犯第10條之罪於觀察、勒戒或強
    制戒治執行完畢釋放後，3年後再犯第10條之罪者，適用本
    條前2項之規定。上開所謂「3年後再犯」，只要本次再犯（
    不論修正施行前、後）距最近1次觀察、勒戒或強制戒治執
    行完畢釋放，已逾3年者，即該當之，不因其間有無犯第10
    條之罪經起訴、判刑或執行而受影響，是被告本件犯行屬於
    3年後再犯，不適用毒品危害防制條例第23條第2項，檢察官
    應依法追訴之規定。
㈡、抗告意旨雖認為，本件得由檢察官以附戒癮治療命令之緩起
    訴處分替代，然毒品危害防制條例修正後，對於施用毒品者
    雖採取多元且以機構外處遇為主之「除刑不除罪」刑事政策
    ，機構內之監禁措施則屬最後手段，惟機構內之觀察勒戒，
    與機構外之戒癮治療，同屬刑罰之替代措施，均屬治療為重
    之處遇，對於無法進行機構外治療方式之被告，檢察官依裁
    量權之行使聲請以實施觀察、勒戒之方式戒除毒癮，並無違
    背上開毒品危害防制條例修正之立法目的。抗告人本件施用
    毒品犯行，曾經臺灣臺南地方檢察署檢察官以109年度毒偵
    字第1813號為附完成戒癮治療、定期接受採驗尿液等命令緩
    起訴處分確定，緩起訴期間為109年11月4日起至111年11月3
    日止，然抗告人有未遵期接受採驗尿液、未完成戒癮治療等
    情況，經同署檢察官依刑事訴訟法第253條之2第1項第6款、
    第8款規定，以110年度撤緩字第134號處分書撤銷緩起訴處
    分，並於110年3月17日合法送達於抗告人，以上有緩起訴處
    分書、撤銷緩起訴處分書、送達證書、臺灣臺南地方檢察署
    110年1月5日南檢文上109緩護命1897字第1100000309號函、
    奇美醫療財團法人奇美醫院110年1月25日奇成字第0400號函
    附卷可憑，是檢察官就抗告人本件犯行，應依毒品危害防制
    條例第24條第2項規定，繼續偵查，則抗告人本件犯行距離
    前次強制戒治釋放已達3年以上，檢察官聲請裁定入勒戒處
    所實施觀察、勒戒，程序上核無違誤。
㈢、抗告人本件犯行前經檢察官為附完成戒癮治療等命令緩起訴
    處分確定，然抗告人在人身自由未受拘束之情況下，仍無法
    遵循檢察官緩起訴之命令，而有未遵期接受採尿送驗、未配
    合醫療機構完成戒癮治療之情況，已可見抗告人之毒癮難以
    機構外治療方式戒除，另參酌抗告人前因毒品危害防制條例
    等案件，經臺灣高雄地方法院以102年度聲字第1341號裁定
    應執行有期徒刑8年9月確定，109年1月15日假釋出監付保護
    管束，其於保護管束期間，仍無法自我約束，於半年後隨即
    再犯本件施用毒品犯行，且依抗告人於警詢陳稱：我是從10
    9年5月15日又開始施用第二級毒品，最後一次次109年7月15
    日等情，顯見抗告人假釋出監後再施用毒品之時間更早於本
    次犯行，抗告人戒除毒癮之自我認知薄弱，且時間密集，不
    符合毒品危害防制條例修法後所建立之毒癮者3年為期之定
    期治療週期，則如再給予社區型之戒癮治療處遇，顯然無法
    達到戒除其毒癮之制度目的，是本件檢察官聲請裁定命抗告
    人實施觀察、勒戒，其裁量權之行使並無不當。
㈣、其餘抗告意旨所稱關於撤銷另案假釋、撤銷緩起訴處分當否
    ，分屬行政訴訟或再議程序問題，並非本件抗告程序所得處
    理，自無從以此作為撤銷原裁定之理由。
三、綜上，抗告人符合毒品危害防制條例第20條第3項、第1項之
    聲請觀察、勒戒要件，檢察官聲請裁定命實施觀察、勒戒，
    並無裁量違法之情況，原裁定依檢察官之聲請，裁定抗告人
    送勒戒處所觀察、勒戒，期間不得逾2月，核無不合，抗告
    人以上開理由提起抗告，請求撤銷原裁定，為無理由，應予
    駁回。
四、應適用之法律：刑事訴訟法第412條。　　
中　　華　　民　　國　　110 　年　　6 　　月　　30　　日
                  刑事第一庭    審判長法  官　楊清安
                                      法  官　陳珍如
                                      法　官  蕭于哲
以上正本證明與原本無異。
不得再抗告。
　　　　　                            書記官　徐振玉 
中　　華　　民　　國　　110 　年　　6 　　月　　30　　日